【裁判字號】    89,易,2665
【裁判日期】    891129
【裁判案由】    詐欺
【裁判全文】
臺灣桃園地方法院刑事判決                        八十九年度易字第二六六五號
    公  訴  人  臺灣桃園地方法院檢察署檢察官
    被      告  乙○○
右列被告因詐欺案件，經檢察官提起公訴（八十九年度偵續字第四一號），本院判決
如左：
    主  文
乙○○無罪。
    理  由
一、公訴意旨略以：被告乙○○明知其無償債能力，亦明知甲○○所經營位於桃園縣
    蘆竹鄉○○街○段三十之二號「鳳凰樓餐廳」，可於消費簽帳日後，再憑簽單付
    款，竟意圖為自己不法之所有，基於詐欺取財之概括犯意，於民國（下同）八十
    八年五月十九日、同年六月七日、同年六月九日及同年不詳時間，連續四次藉簽
    帳方式至「鳳凰樓餐廳」白吃白喝，分別消費新台幣（下同）九千九百元、一萬
    四千元、一萬四千四百元及一萬三千七百元，總計五萬二千元，並在簽單上之姓
    名欄簽署乙○○、未具名（由他人代簽羅應雄）、羅記、乙○○，致使甲○○誤
    信其有付帳能力而供應餐飲，嗣甲○○委由吳錦龍依簽單所載之址前往收款，發
    現其下落不明，逃匿無蹤，始知受騙，案經甲○○告訴，因認被告涉有刑法第三
    百三十九條第一項之詐欺取財罪嫌云云。
二、按刑法第三百三十九條第一項詐欺罪之成立，以意圖為自己或第三人不法所有，
    以詐術使人將本人或第三人之物交付為要件。所謂以詐術使人交付，必須被詐欺
    人因其詐術而陷於錯誤，若其所用方法，不能認為詐術，亦不致使人陷於錯誤，
    即不構成該罪，最高法院四十六年台上字第二六０號著有判例可資參循。又以當
    事人間信用為基礎之消費簽帳關係，依一般社會經驗，恆可預見事後無力清償或
    遲延清償之風險，縱令消費者屆期不為清償，如無積極證據足以認定其在簽帳之
    初即有藉之詐財之本意，尚難僅因有延後清償情事，即推定其必然自始蓄意行騙
    。
三、訊據被告乙○○堅決否認有何詐欺犯行，並辯稱：當初係透過友人之介紹，而至
    該餐廳消費，且伊經營食品，想與該餐廳做生意，後來伊剛好有事到南部，且告
    訴人當初以羅應雄簽帳向伊催討，伊認為他們有誤，所以未予理會，迨告訴人提
    出告訴，伊在大園分局就先還四千元，另交付六萬多元之客票，並與告訴人簽立
    和解書，嗣客票因故跳票，伊絕無詐騙之意，更非故意不付錢等語。查被告係經
    營羅記食品，而鳳凰樓餐廳可供客人簽帳，亦無額度之限制，被告乃經友人介紹
    ，始於八十八年五、六月間，先後四次至該餐廳消費，總計五萬二千元，並經該
    餐廳現場經理同意而簽帳未付款，嗣告訴人委派該餐廳業務吳錦龍出面催討，惟
    吳錦龍誤以羅應雄簽帳之名義向被告催收，以致被告不予理會，然被告於告訴人
    提出告訴後，即先清償四千元，並交付六萬多元之客票，雙方且書立和解書，上
    開各情，業迭經被告供明在卷，並為告訴代理人吳錦龍所不否認，被告既無以不
    法手段誤導告訴人對債信風險之判斷，則告訴人同意被告消費簽帳，要屬任意性
    處分，應無陷於錯誤之可言，是被告辯稱簽帳時並無不法所有意圖，亦未施以詐
    術使告訴人陷於錯誤，自堪憑採。次查被告四次消費簽帳金額，均在一萬元上下
    ，尚屬正常，且簽帳時均經該餐廳現場經理同意，嗣已先行清償四千元，並交付
    客票六萬多元，雙方並簽有和解書，亦為告訴代理人吳錦龍所自承，並有和解書
    乙紙可稽，則被告消費簽帳之初既無詐欺之犯意，要難因其事後無力清償之背反
    債信情事，即遽與自始無意給付之財產犯罪行為相提並論，況倘被告蓄意行詐，
    大可置之不理，焉有先行清償四千元及交付客票之理？足證被告確無詐騙告訴人
    之財物至明。綜上所述，被告辯稱並未詐欺取財白吃白喝，自可採信，至告訴人
    與被告間之消費簽帳關係，純屬民事債務糾葛，應由告訴人另循民事訴訟程序解
    決。此外，別查無其他證據足認被告有何詐欺之犯行，揆諸首揭說明，既不能證
    明被告犯罪，即應為無罪之諭知，以昭平允。
據上論斷，應依刑事訴訟法第三百零一條第一項，判決如主文。
本案經檢察官張春暉到庭執行職務
中      華      民      國      八十九      年    十一    月    二十九  日
                                      臺灣桃園地方法院刑事第二庭
                                          法  官  李  育  仁
右正本證明與原本無異。
如不服本判決，應於判決送達後十日內向本院提出上訴狀( 應附繕本 )，上訴於
臺灣高等法院。
                                          書記官  王  泰  元
中      華      民      國      八十九      年    十二    月     十一  日


司法院資訊處製作；財團法人民間司法改革基金會備份。
